臺灣高等法院高雄分院民事判決　　　　　　 96年度訴字第7號
原　　　告　　丁○○
原　　　告　　甲○○
兼 上 1 人
訴訟代理人　　乙○○
原　　　告　　丙○○
被　　　告　　戊○○
　　　　　　　　　　　　弄5號.
訴訟代理人　　己○○
上列當事人間請求侵權行為損害賠償事件，經本院刑事庭移送前
來（96年度交附民字第11號），本院於民國96年9 月18日言詞辯
論終結，判決如下︰
    主  文
被告應給付乙○○新台幣捌拾伍萬參仟參佰元、給付甲○○新台
幣肆拾玖萬捌仟伍佰元、給付丁○○新台幣肆拾貳萬伍仟元、給
付丙○○新台幣伍拾參萬陸仟伍佰貳拾伍元，及均自民國96年4
月14日起至清償日止，按年息百分之五計算之利息。
原告其餘之訴駁回。
訴訟費用由被告負擔四分之三，餘由原告負擔。
本判決第一項於乙○○、甲○○、丁○○、丙○○依序各以新台
幣貳拾捌萬肆仟元、壹拾陸萬陸仟元、壹拾肆萬貳仟元、壹拾柒
萬玖仟元為被告供擔保後，得假執行。但被告如依序各以新臺幣
捌拾伍萬參仟參佰元、肆拾玖萬捌仟伍佰元、肆拾貳萬伍仟元、
伍拾參萬陸仟伍佰貳拾伍元為乙○○、甲○○、丁○○、丙○○
供擔保後，得免為假執行。
原告其餘假執行之聲請駁回。
    事實及理由
一、原告乙○○、丙○○未於言詞辯論期日到場，核無民事訴訟
    法第386 條各款所列情形，爰依被告之聲請，由其一造辯論
    而為判決，先予敘明。
二、原告起訴意旨略以：被告於民國95年4 月21日駕駛Ｄ8-3247
    號自用小貨車，沿高雄縣大寮鄉○○○路184 巷向南行經與
    鳳林一路82巷交叉路口時，該路口無號誌，應注意減速慢行
    並注意車前狀況，而疏未注意，撞及陳佘麗蓉所騎機車（西
    向東），致其人車倒地，受傷不治死亡。被害人陳佘麗蓉為
    乙○○之妻，丁○○、甲○○、丙○○等人母親，被告應依
    民法第184 條第1 項前段及第192 條第1 項規定，賠償乙○
    ○、甲○○支出之殯葬費依序各為新台幣（下同）22萬8300
    元、7 萬3500元；依第192 條第2 項規定賠償丙○○（76年
    7 月24日出生）成年以前，被害人應支付之扶養費11萬1525
    元；依第194 條之規定，賠償乙○○150 萬元，及賠償丁○
    ○、甲○○、丙○○各100 萬元。另原告已領取強制汽車責
    任險理賠150 萬元，由原告4 人均分，而自上開得請求賠償
    之金額各扣除37萬5000元。爰請求被告給付乙○○135 萬33
    00元，給付丁○○62萬5000元，給付甲○○69萬8500元，給
    付丙○○73萬6525元，並均加計法定遲延利息，暨陳明願供
    擔保聲請准為假執行宣告。
三、被告對於駕車過失肇事，致陳佘麗蓉受傷死亡，及由原告乙
    ○○、甲○○支出殯葬費依序各22萬8300元、7 萬3500元，
    對丙○○應賠償扶養費11萬1525元等，均不爭執，惟辯稱：
    被害人從小路出來，沒有停車，直接衝出來，我有按喇叭，
    但被害人沒有停車，也有過失；原告請求之非財產上損害賠
    償金額過高，無法負擔等語。
四、被告於上開時地駕車行經無號誌交叉路口，疏未減速慢行，
    並於見被害人機車駛來時，亦未注意煞停，而撞及被害人機
    車，致被害人傷重不治死亡，為有過失，業經被告自認。依
    道路交通事故現場圖所示，兩車於肇事後均未留有煞車痕，
    被害人機車倒地刮地痕之起點為其行車方向過中心點0.6 公
    尺處，機車倒地後往東南方滑行至鳳林一路184 巷東側路邊
    ，與交叉路口中心點垂直距離6.5 公尺處，被害人則更倒在
    機車倒地位置東南側（警卷第9 頁），足認系爭事故發生時
    ，被害人機車已過交叉路口，因遭被告自小貨車撞擊，且因
    撞擊力極大，機車始於倒地後往被告貨車行向滑行，被害人
    並被撞離機車掉落機車後方，而被告亦承認超速行駛，堪認
    系爭事故之肇事原因在被告一方，被害人並無肇事原因。又
    被告之過失與被害人死亡間有相當因果關係，被告自應負侵
    權行為損害賠償責任，而依民法第184 條第1 項、第192 條
    、第194 條規定賠償原告所受損害。
五、茲所應審酌者，為原告所得請求被告賠償之金額，爰分述如
    下：
  (一)殯葬費部分；乙○○、甲○○主張支出殯葬費依序各為22萬
    8300元及7 萬3500元，請求被告賠償該金額，為被告所不爭
    執，且其費用尚屬相當，應予准許。
  (二)扶養費部分：丙○○以被害人對其負有法定扶養義務，主張
    成年以前受有扶養費損害11萬1525元，為被告所不爭執，是
    丙○○此部分請求，亦應准許。
  (三)精神慰藉金部分；原告乙○○為被害人配偶，丁○○、甲○
    ○、丙○○為被害人子女，原本全家和樂，被害人並為乙○
    ○事業上得力助手，突遭此變故，精神確受極大痛若，本院
    斟酌事故發生之情況，及兩造之身分、地位、經濟能力等，
    認為原告請求之精神上損害賠償金額，尚嫌過高，應予核減
    為乙○○得請求賠償100 萬元，其餘子女各得請求賠償80萬
    元，方屬公允，逾此數額之請求，為無理由。
六、按強制汽車責任保險法第11條第1 項第2 款規定，因汽車交
    通事故死亡者，受害人之遺屬得向保險人請求保險給付或向
    特別補償基金請求補償，其第一順位為父母、子女及配偶；
    第2 項規定，同一順位之遺屬有數人時，按人數平均分配保
    險給付或補償。又同法第32條規定，保險人依本法規定所為
    之保險給付，視為被保險人損害賠償金額之一部分；被保險
    人受賠償請求時，得扣除之。原告因被害人車禍死亡，已受
    領強制汽車責任險給付150 萬元，應平均分配保險給付，每
    人各37萬5000元，並自得請求被告賠償之金額扣除，是原告
    之請求，乙○○於85萬3300元（計算式為228300＋0000000
    －000000＝853300）；甲○○於49萬8500元（計算式為7350
    0 ＋000000－000000＝498500）；丁○○於42萬5000元（計
    算式為000000－000000＝425000）；丙○○於53萬6525元（
    計算式為111525＋000000－000000＝536525），並均加計法
    定遲延利息範圍內，為有理由；逾此所為請求，為無理由，
    應予駁回。
七、綜上，原告基於侵權行為之損害賠償請求權，請求被告給付
    乙○○85萬3300元、給付甲○○49萬8500元、給付丁○○42
    萬5000元、給付丙○○53萬6525元，及均自民國96年4 月14
    日刑事附帶民事訴訟起訴狀繕本送達翌日起至清償日止，按
    年息百分之5 計算遲延利息部分，洵屬正當，應予准許。逾
    此部分所為之請求，為無理由，應予駁回。又原告陳明願供
    擔保聲請准予宣告假執行，經核其勝訴部分，合於法律規定
    ，爰酌定相當擔保金額為准、免假執行之宣告；其餘假執行
    之聲請，因訴之駁回而失所附麗，併予駁回。
據上論結，本件原告之訴，為一部有理由，一部無理由，依民事
訴訟法第385 條第1 項前段、第79條、第85條第1 項前段、第39
0 條第2 項、第392 條第2 項，判決如主文。
中　　華　　民　　國　　96　　年　　10　　月　　2 　　日
                            民事第一庭
                                審判長法官  黃金石
                                法      官  林健彥
                                法      官  謝肅珍
以上正本證明與原本無異。
原告不得上訴。
被告如對本判決上訴，須於判決送達後20日內向本院提出上訴狀
，其未表明上訴理由者，應於上訴後20日內向本院提出上訴理由
書（均須按他造當事人之人數附繕本）。上訴時應提出委任律師
或具有律師資格之人之委任狀，並依附註條文規定辦理。
中　　華　　民　　國　　96　　年　　10　　月　　2 　　日
                                書  記  官  蘇恒仁
附註：
民事訴訟法第466 條之1 ：
對於第二審判決上訴，上訴人應委任律師為訴訟代理人，但上訴
人或其法定代理人具有律師資格者，不在此限。
上訴人之配偶、三親等內之血親、二親等內之姻親，或上訴人為
法人、中央或地方機關時，其所屬專任人員具有律師資格並經法
院認適當者，亦得為第三審訴訟代理人。
第1 項但書及第2 項情形，應於提起上訴或委任時釋明之。
